臺灣高雄地方法院刑事判決　　　　　　　96年度易字第1910號
　　公　訴　人　臺灣高雄地方法院檢察署檢察官
　　被　　　告　丑○○
　　　　　　　　　　　　現寄押於臺灣高雄第二監獄
上列被告因詐欺等案件，經檢察官提起公訴（96年度偵字第5022
、5023、10146 號），其中被告丑○○部分經訊問後為有罪之陳
述，本院合議庭裁定由受命法官獨任進行簡式審判程序，並判決
如下：
    主  文
丑○○幫助犯詐欺取財罪，累犯，處有期徒刑壹年肆月，減為有
期徒刑捌月。
    事實及理由
一、被告丑○○所犯係死刑、無期徒刑、最輕本刑為3 年以上有
    期徒刑以外之罪，其於準備程序就前揭被訴事實為有罪之陳
    述，經法官告知簡式審判程序之旨，並聽取其與公訴人之意
    見後，本院認無不得或不宜改依簡式審判程序進行之情形，
    爰依刑事訴訟法第273 條之1 第1 項規定，裁定由受命法官
    獨任進行簡式審判程序。
二、丑○○前因竊盜案件，經國防部南部地方軍事法院93年度和
    審字第82號判決處有期徒刑3 月確定，甫於民國93年7 月15
    日易科罰金執行完畢。詎仍不知悔改，丑○○明知提供附表
    編號1 至3 所示之人頭帳戶資料（含存摺、金融卡及密碼）
    予他人，有遭他人利用作為詐騙工具之可能，竟仍不違其本
    意，而基於幫助他人詐欺之不確定犯意，於附表編號1 至3
    所示之出售帳戶時間、地點，以新台幣（下同）3 千元之代
    價，向附表編號1 至3 所示之人頭戶收購附表編號1 至3所
    示之銀行帳戶（含存摺、金融卡及密碼）後，其中附表編號
    1 、3 所示之帳戶資料直接轉手提供與己○○（己○○部分
    另行審結）所屬之詐欺集團使用，而丑○○將附表編號2 所
    示之帳戶資料轉賣給庚○○（庚○○部分另行審結）後，庚
    ○○再轉賣給己○○所屬之詐欺集團使用。嗣己○○所屬之
    詐欺集團分別於附表編號1 至3 所示之被害時間，打電話聯
    絡附表編號1 至3 所示之被害人，佯稱欲與該等被害人援交
    ，惟須至提款機前確認其身分是否為警察，附表編號1 至3
    所示之該等被害人因而陷於錯誤，均依己○○所屬詐騙集團
    成員之指示操作提款機，分別將附表編號1 至3 所示之被害
    金額匯款至附表編號1 至3 所示之人頭帳戶，其中附表編號
    1 所示之款項匯款失敗，附表編號3 所示之款項未遭己○○
    所屬詐欺集團提領，己○○所屬詐騙集團對附表編號1 、3
    所示之被害人尚未詐騙得逞；至於附表編號2 所示之款項匯
    入後旋即遭己○○所屬詐欺集團提領一空，經警循線查悉上
    情。案經高雄市政府警察局移送台灣高雄地方法院檢察署檢
    察官偵查起訴。
三、訊據被告丑○○對於上開事實坦承不諱，另有附表編號1 至
    3 證據出處欄所示之證據在卷可佐，是認被告丑○○上開之
    自白與事實相符，被告丑○○確有幫助詐欺之行為，本案事
    證已臻明確，被告丑○○前揭犯行洵堪認定，應依法論科。
四、按刑法上之幫助犯，係對於犯罪與正犯有共同之認識，而以
    幫助之意思，對於正犯資以助力，而未參與實施犯罪之行為
    者而言，循此而論，如未參與實施犯罪構成要件之行為，且
    係出於幫助之意思提供助力，即屬幫助犯。被告丑○○將附
    表編號1 至3 所示之帳戶資料收購後再直接或間接提供予己
    ○○所屬詐欺集團使用，雖然己○○所屬詐欺集團得基於詐
    欺取財之犯意，向附表編號1 至3 所示之被害人辰○○等3
    人施以詐術，並以附表編號1 至3 所示之帳戶供作被害人匯
    款之用，以規避檢警機關之追緝，其中附表編號2 部分詐欺
    既遂，附表編號1 、3 部分詐欺未遂（詳如附表編號1 至3
    證據出處欄所示），然被告丑○○單純收購附表編號1 至3
    所示之帳戶資料後提供該等資料供人使用之行為，並不等同
    於向被害人辰○○等3 人施以欺罔之詐術行為，且亦無證據
    證明被告丑○○有參與詐欺取財犯行之構成要件行為，參照
    前述說明，自應論以幫助犯，是核被告丑○○所為，係犯刑
    法第30條第1 項、第339 條第1 項之幫助詐欺取財罪，並酌
    依刑法第30條第2 項之規定，按正犯之刑減輕之。起訴意旨
    認被告丑○○係犯刑法第339條第1項之詐欺罪，容有誤會，
    惟按刑事訴訟法第300 條所謂變更法條，係指罪名之變更而
    言。若僅行為態樣有正犯、從犯之分，即無庸引用刑事訴訟
    法第300 條變更檢察官起訴之法條，最高法院96年度台上字
    第2061號判決意旨參照，本件被告丑○○所犯之法條無庸變
    更，合先敘明。另被告丑○○雖提供附表編號1 至3 所示之
    帳戶資料予他人使用，然上開帳戶資料均由己○○所屬之詐
    欺集團使用，且提供之時間尚屬密接，應認被告丑○○僅有
    一個接續幫助犯行，而己○○所屬詐欺集團所為附表編號2
    之詐欺犯行既遂，被告丑○○之行為即應論以詐欺取財既遂
    之幫助犯，附此敘明。被告丑○○前因竊盜案件，經國防部
    南部地方軍事法院93年度和審字第82號判決處有期徒刑3 月
    確定，甫於93年7 月15日易科罰金執行完畢乙節，有被告丑
    ○○臺灣高等法院被告前案紀錄表1 份在卷可考（見本院卷
    一頁41至45），被告丑○○受有期徒刑執行完畢，5 年內故
    意再犯本件之罪，依刑法第47條第1 項之規定為累犯，應加
    重其刑，依法先加後減之。
五、爰審酌被告丑○○年輕力壯，不思自食其力，竟為一己之私
    利，向他人收購帳戶資料後轉賣與詐騙集團供犯罪使用，紊
    亂社會正常交易秩序，並使己○○所屬詐欺集團藉此輕易於
    詐騙後取得財物，致檢警難以追緝，助長詐騙犯罪風氣，以
    及本件被害人辰○○等3 人所受之損害情形，惟被告丑○○
    犯後坦承犯行，態度良好，收購帳戶賺取價差之利益非鉅等
    一切情狀，量處如主文所示之刑，以資懲儆。查被告丑○○
    上開犯罪在中華民國96年4 月24日以前，合於減刑條件，應
    依中華民國96年罪犯減刑條例之規定予以減刑，附此敘明。
六、不另為無罪諭知部分：
（一）公訴意旨略以：被告丑○○明知提供附表編號4 所示之人
      頭帳戶資料（含存摺、金融卡及密碼）予他人，有遭他人
      利用作為詐騙工具之可能，竟仍不違其本意，而基於幫助
      他人詐欺之不確定犯意，於收購附表編號4 所示之帳戶資
      料後，提供與己○○所屬之詐欺集團使用，因而認被告丑
      ○○涉犯刑法第339條第1項之詐欺取財罪嫌。
（二）按犯罪事實應依證據認定之，無證據不得認定犯罪事實。
      不能證明被告犯罪者，應諭知無罪之判決，刑事訴訟法第
      154 條第2 項、第301 條第1 項分別定有明文。又同法第
      161 條第1 項並規定：檢察官就被告犯罪事實，應負舉證
      責任，並指出證明之方法。因此，檢察官對於起訴之犯罪
      事實，應負提出證據及說服法院之實質舉證責任。倘其所
      提出之證據，不足為被告有罪之積極證明，或其指出證明
      之方法，無從說服法院以形成被告有罪之心證，基於無罪
      推定之原則，自應為被告無罪判決之諭知（最高法院92年
      度台上字第128 號判例意旨參考）。
（三）被告丑○○固坦承有收購附表編號4 所示之帳戶資料後交
      付己○○所屬詐騙集團使用之事實，惟附表編號4 所示之
      帳戶，非己○○所屬詐騙集團向被害人施詐後，要求被害
      人匯款所用之帳戶，又上開附表編號4 所示帳戶之匯款金
      額59,800元並非被害人受騙後匯入之款項（詳如附表編號
      4 所示之證據出處），卷內並無事證足以證明附表編號4
      所示帳戶係己○○所屬詐欺集團作為詐欺取財之工具，故
      無證據證明被告丑○○就附表編號4 所示之帳戶與己○○
      所屬詐欺集團有詐欺取財之犯意聯絡、行為分擔，此部分
      本應為被告丑○○無罪之諭知，然該部分與被告丑○○經
      起訴部分屬實質一罪之關係，爰不另為無罪之諭知。
七、被告己○○、癸○○、庚○○、乙○○、子○○、陳彥勳、
    丙○○、甲○○、壬○○、辛○○均另行審結。
八、被告戊○○部分業經本院有罪判決。
據上論斷，應依刑事訴訟法第273 條之1 第1 項、第284 條之1
、第299 條第1 項前段、第310 條之2 、第454 條第2 項，刑法
第339 條第1 項、第30條、第47條第1 項、第49條，刑法施刑法
第1 條之1 ，中華民國96年罪犯減刑條例第2 條第1 項第3 款、
第7 條，判決如主文。
本案經檢察官丁○○到庭執行職務。
中　　華　　民　　國　　96　　年　　10　　月　　22　　日
                  刑事第三庭  法　官  何佩陵
以上正本證明與原本無異。
如不服本判決，應於判決送達後10日內，向本院提出上訴狀。
中　　華　　民　　國　　96　　年　　10　　月　　22　　日
                              書記官  鍾淑美
附錄
中華民國刑法第339條
（普通詐欺罪）
意圖為自己或第三人不法之所有，以詐術使人將本人或第三人之
物交付者，處 5 年以下有期徒刑、拘役或科或併科 1 千元以下
罰金。
以前項方法得財產上不法之利益或使第三人得之者，亦同。
前二項之未遂犯罰之。
附表   被告丑○○收購部分
┌──┬──────────┬───┬────┬─────┬────┬────┬──────────────┐
│編號│人頭戶姓名        │被害人│被害時間│ 被害金額 │提領車手│詐欺結果│      證  據  出  處        │
│    │出售銀行          │      │        │（新台幣）│        │        │                            │
│    │出售帳號          │      │        │          │        │        │                            │
│    │出售帳戶時間、地點│      │        │          │        │        │                            │
├──┼──────────┼───┼────┼─────┼────┼────┼──────────────┤
│ １ │吳聖鴻            │辰○○│ 96.1.8 │  26,000  │   無   │  未遂  │1.辰○○警詢證述、匯款單    │
│    │台北富邦三民分行  │      │        │(但被害人 │        │        │ （警卷P21、22、25-1）    │
│    │000000000000      │      │        │辰○○轉帳│        │        │2.吳聖鴻警詢證述            │
│    │95年12月29日      │      │        │失敗，該款│        │        │ （檢察官補充理由書（一）附 │
│    │  高雄市○○路富邦銀│      │        │項未匯入吳│        │        │  件5，本卷P185）         │
│    │  行前              │      │        │聖鴻帳戶）│        │        │3.檢察官補充理由書（二）附件│
│    │                    │      │        │          │        │        │  5(附表編號11，本卷P283) │
│    │                    │      │        │          │        │        │4.通訊監察譯文P104：證明該帳│
│    │                    │      │        │          │        │        │  戶交付己○○              │
│    │                    │      │        │          │        │        │5.被告丑○○之自白          │
├──┼──────────┼───┼────┼─────┼────┼────┼──────────────┤
│ ２ │江昱慶            │寅○○│ 96.1.1 │  50,000  │ 己○○ │  既遂  │1.江昱慶之金融卡扣案        │
│    │台新高雄分行      │      │        │          │        │        │ （偵卷P190）             │
│    │00000000000000    │      │        │          │        │        │2.寅○○警詢證述、匯款單    │
│    │95年12月26日      │      │        │          │        │        │ （警卷P323、324、327）   │
│    │  高雄市○○路、文橫│      │        │          │        │        │3.己○○供述                │
│    │  路口              │      │        │          │        │        │ （偵卷P12）              │
│    │                    │      │        │          │        │        │4.江昱慶警詢證述            │
│    │                    │      │        │          │        │        │ （檢察官補充理由書（一）附 │
│    │                    │      │        │          │        │        │  件6，本卷P188）         │
│    │                    │      │        │          │        │        │5.被告丑○○之自白          │
├──┼──────────┼───┼────┼─────┼────┼────┼──────────────┤
│ ３ │伍湘幗            │卯○○│95.10.19│  29,909  │   無   │  未遂  │1.卯○○警詢證述            │
│    │國泰世華東高雄分行│      │        │          │        │        │2.檢察官補充理由書（二）附件│
│    │000000000000      │      │        │          │        │        │  6(附表編號17，本卷P284) │
│    │95年10月、國泰世華│      │        │          │        │        │  ：證明匯入款項未遭詐騙集團│
│    │  東高雄分行門口    │      │        │          │        │        │  提領                      │
│    │                    │      │        │          │        │        │3.偵卷P149                │
│    │                    │      │        │          │        │        │4.偵卷P139、140           │
│    │                    │      │        │          │        │        │5.檢察官補充理由書（一）P12 │
│    │                    │      │        │          │        │        │6.被告丑○○之自白          │
├──┼──────────┼───┼────┼─────┼────┼────┼──────────────┤
│ ４ │鄧秀華            │  無  │   無   │    無    │   無   │        │1.檢察官補充理由書（一）P6、│
│    │郵局              │      │        │          │        │        │  7                         │
│    │00000000000000    │      │        │          │        │        │2.偵卷P188至190 己○○之供│
│    │95年12月20日前之不│      │        │          │        │        │  述                        │
│    │  詳時間、高雄市大中│      │        │          │        │        │3.被告丑○○之自白          │
│    │  路、民族路口      │      │        │          │        │        │                            │
└──┴──────────┴───┴────┴─────┴────┴────┴──────────────┘
